【裁判字號】    98,交聲,1770
【裁判日期】    980731
【裁判案由】    聲明異議
【裁判全文】
臺灣高雄地方法院交通事件裁定        98年度交聲字第1770號
原處分機關  高雄市政府交通局
異  議  人
即受處分人  甲○○
上列異議人即受處分人因違反道路交通管理處罰條例案件，對於
高雄市政府交通局中華民國98年5 月14日所為之處分（原處分：
高市交裁字第裁32-B00000000號），聲明異議，本院裁定如下：
    主    文
原處分關於裁處甲○○罰鍰逾新台幣肆仟伍佰元部分撤銷。
前項撤銷部分不罰。
其餘異議部分均駁回。
    理    由
一、原處分意旨略以：本件受處分人即異議人酒後於96年10月23
    日凌晨3 時25分許駕駛車號8687-NR 號自用一般小客車，行
    經高雄市○○區○○路與大順路口時，經員警對其實施呼氣
    酒精濃度測試，發現其呼氣酒精濃度超過規定標準（0. 55
    以上），並開立舉發違反道路交通管理事件通知單，而原處
    分機關依據道路交通管理處罰條例第35 條 第1 項第1 款規
    定，於98年5 月14日以高市交裁字第裁32-B00000000號裁決
    書裁處異議人罰鍰新臺幣（下同）4 萬9 千5 百元，吊扣普
    通小客車駕駛執照12個月，施以道安講習。異議人接獲裁決
    書後，不服上開裁決處分，於法定期間內向本院聲明異議。
二、本件聲明異議意旨略以：異議人因同一違規已經臺灣高雄地
    方法院檢察署檢察官（下稱高雄地檢署）以96年度偵字第31
    800 號為緩起訴處分確定，並於97年2 月19日繳納緩起訴處
    分金4 萬5 千元，原處分再予裁罰，違反一事不二罰原則，
    爰依法聲明異議，請求撤銷原處分等語（就施以道安講習部
    分，並未聲明異議）。
三、按汽車（含機器腳踏車，下同）駕駛人，駕駛汽車經測試檢
    定，酒精濃度超過規定標準者，處1 萬5 千元以上6 萬元以
    下罰鍰，並當場移置保管該汽車及吊扣其駕駛執照1 年，道
    路交通管理處罰條例第35條第1 項第1 款定有明文；且汽車
    駕駛人，有前述違反第35條第1 項規定之情形者，應接受道
    路交通安全講習，同條例第24條第1 項第2 款亦有明文。再
    於94年12月28日修正公布，並自95年7 月1 日施行之道路交
    通管理處罰條例第35條第8 項規定：「前項（指有酒精濃度
    超過規定標準而駕駛汽車等情形）汽車駕駛人，經裁判確定
    處以罰金低於本條例第92條第3 項所訂最低罰鍰基準規定者
    ，應依本條例裁決繳納不足最低罰鍰之部分」。且小型汽車
    駕駛人，其吐氣所含酒精濃度超過每公升0.55毫克以上，最
    低裁罰基準為罰鍰4 萬9 千5 百元，違反道路交通管理事件
    統一裁罰基準表，亦有明定。
四、關於罰鍰部分
(一)、按一行為同時觸犯刑事法律及違反行政法上義務規定者，依
    刑事法律處罰之，但其行為應處以其他種類行政罰或得沒入
    之物而未經法院宣告沒收者，亦得裁處之；前項行為如經不
    起訴處分或為無罪、免訴、不受理、不付審理之裁判確定者
    ，得依違反行政法上義務規定裁處之，行政罰法第26條定有
    明文。本條文之規定，乃明定對於人民違反公法上義務之行
    為，除因處罰之性質與種類不同，必須採用不同方法而為併
    合處罰，以達行政目的所必要者外，不得重複處罰之原則，
    以落實大法官會議第503 號解釋所揭示「一行為不得重複處
    罰」之憲法意涵，此由本條文之立法理由記載：「一行為同
    時觸犯刑事法律及違反行政法上義務規定時，由於刑罰與行
    政罰同屬對不法行為之制裁，而刑罰之懲罰作用較強，故依
    刑事法律處罰，即足資警惕時，實無為一事二罰再處行政罰
    之必要。且刑事法律處罰，由法院依法定程序為之，較符合
    正當法律程序，應予優先適用。但罰鍰以外之沒入或其他種
    類行政罰，因兼具維護公共秩序之作用，為達行政目的，行
    政機關仍得併與裁處」即明。
(二)、又被告所犯為死刑、無期徒刑或最輕本刑3 年以上有期徒刑
    以外之罪，檢察官參酌刑法第57條所列事項及公共利益之維
    護，認以緩起訴為適當者，得定1 年以上3 年以下之緩起訴
    期間為緩起訴處分（參刑事訴訟法第253 條之1） 。就要件
    而言，緩起訴基本上係認被告有犯罪嫌疑，而暫緩起訴，並
    得課被告予一定之負擔或指示（參刑事訴訟法第253 條之2
    第1 項），其中檢察官命被告為金錢給付部分，並得為民事
    強制執行名義，受處分人因上開緩起訴處分而剝奪其財產權
    ，主觀上此一金錢給付義務亦具有強制性、懲罰性，經由緩
    起訴處分條件之履行使其免於遭檢察官發動起訴程序，仍具
    有替代刑罰之效果，廣義而言，應屬於「實質刑事法律處罰
    」，是緩起訴處分仍為一種刑事處罰，而有行政罰法第26條
    第1 項「一事不二罰」規定之適用。另緩起訴之被告依檢察
    官緩起訴處分命令，向公益團體繳納捐款，係履行檢察官為
    緩起訴處分命令，性質上自屬於處分金，與罰金無異。則修
    正後道路交通管理處罰條例第35條第8 項所規定之罰金，解
    釋上自應包括依檢察官處分命令，而向公益團體繳納捐款在
    內，受處分人既依檢察官之緩起訴處分命令，向公益團體繳
    納捐款，即係履行檢察官為緩起訴處分命令，與受刑事處罰
    無異，自不應再受行政裁罰（高灣高等法院96年11月刑事庭
    庭長法律問題研討會決議參照）。如緩起訴處分金與行政罰
    鍰有所競合時，依其性質觀之，道路交通管理處罰條例第35
    條第8 項，應為行政罰法第26條第1 項之特別規定。是汽車
    駕駛人依檢察官所為緩起訴處分之金額，如低於道路交通管
    理處罰條例所裁處罰鍰之金額者，應視同「經裁判確定處以
    罰金低於道路交通管理處罰條例第92條第3 項所訂最低罰鍰
    基準規定」，則依該條例第35條第8 項規定，仍得裁決繳納
    不足最低罰鍰之部分。
(三)、本件受處分人即異議人酒後於96年10月23日凌晨3 時25分許
    駕駛車號8687-NR 號自用一般小客車，行經高雄市○○區○
    ○路與大順路口時，經警測得呼氣酒精值每公升達0.6 毫克
    ，涉犯公共危險案件，已經高雄地檢署以96年度偵字第3026
    9號為緩起訴處分，緩起訴處分期間1 年，並命異議人應於
    緩起訴處分確定之翌日起3 個月內，應向「財團法人犯罪被
    害人保護協會台灣高雄分會」支付4 萬5 千元，異議人業於
    期限內之97年2 月13日履行上開緩起訴處分之負擔等情，有
    前揭緩起訴處分書、付款收據、台灣高等法院被告前案紀錄
    表各1 份在卷可參。異議人經檢測其酒精濃度超過0.55 毫
    克以上，依道路交通管理事件統一裁罰基準表，其最低裁罰
    基準即為4 萬9 千5 百元，是認緩起訴處分之負擔條件（繳
    納4 萬5 千元部分），相當於行政罰法第26條第1 項之「刑
    事處罰」，就此，固不應施以重複處罰。惟揆諸上開規定及
    說明，原處分機關依道路交通管理處罰條例第35條第8 項規
    定，就逾異議人已繳納緩起訴處分金額4 萬5 千元而不足（
    即低於）同條例第92條第3 項所訂最低罰鍰基準規定之4千5
    百元部分，仍得加以裁決處罰。
五、關於吊扣駕駛執照部分：
(一)、本件異議人有上揭違規之事實，已如前述，而異議人目前係
    持有普通小客車駕駛執照等情，有汽車駕照基本資料在卷可
    佐，則原處分機關乃依據道路交通管理處罰條例第35條第1
    項第1 款後段，吊扣異議人所依憑普通小客車資格之駕駛執
    照，於法有據。
(二)、關於吊扣駕照部分，乃屬罰鍰以外限制行為之處分（行政罰
    法第2 條第1 款），有兼具維護公共秩序之作用，依前揭行
    政罰法第26條第1 項但書規定，為達行政目的，行政機關仍
    得併予裁處，並無一事二罰之虞，是原處分機關此部分之裁
    處，於法並無不合。
六、綜上所述，原處分關於裁處異議人罰鍰逾4 千5 百元部分（
    即罰鍰4 萬5 千元部分），因異議人已繳納緩起訴處分金4
    萬5 千元，自不應重複處罰，異議人就此聲明異議，為有理
    由，原處分尚有違誤，應予撤銷，並諭知不罰；至其餘異議
    部分，即緩起訴處分金額不足上開最低罰鍰之4 千5 百元及
    前揭裁罰吊扣駕照部分，異議人就此聲明異議，為無理由，
    應予駁回。
七、據上論斷，應依道路交通案件處理辦法第19條、第20條，裁
    定如主文。
中    華    民    國    98    年    7     月    31    日
                  交通法庭    法  官  吳芝瑛
以上正本證明與原本無異。
如不服本裁定，應於收受送達後5 日內向本院提出抗告狀。
中    華    民    國    98    年    7     月    31    日
                              書記官  林麗文


司法院資訊處製作；財團法人民間司法改革基金會備份。
